【裁判字號】    97,交上易,285
【裁判日期】    971126
【裁判案由】    公共危險
【裁判全文】
臺灣高等法院刑事判決               97年度交上易字第285號
上  訴  人  臺灣新竹地方法院檢察署檢察官
上  訴  人
即  被  告  甲○○
輔  佐  人  乙○○○
上列上訴人因被告公共危險案件，不服臺灣新竹地方法院97年度
交易字第115號，中華民國97年8月29日第一審判決（起訴案號：
臺灣新竹地方法院檢察署97年度速偵字第1480號），提起上訴，
本院判決如下：
    主  文
上訴駁回。
    事實及理由
一、本案經本院審理結果，認第一審以上訴人即被告甲○○犯刑
    法第一百八十五條之三服用酒類駕駛罪，判處有期徒刑四月
    ，並諭知易科罰金折算之標準為新台幣一千元折算一日，認
    事用法及量刑均無不當，應予維持，並引用第一審判決書記
    載之事實、證據及理由（如附件）。
二、公訴人上訴意旨略以：本案被告前於九十五年間已有不能安
    全駕駛交通工具罪之犯行，卻仍不知警惕，再次犯下本案，
    並於審理中否認犯行，顯見其毫無悔過之意。又本案於審理
    中傳訊多位證人，浪費司法資源甚鉅，被告於開庭時態度囂
    張，並質疑執勤員警移送其酒後駕車罪行之合法性，顯然視
    公權力於無物，是以蒞庭檢察官當庭具體求刑有期徒刑六月
    。然原審判決中未見認為檢察官求刑過重之具體說明，並且
    僅量處被告有期徒刑四月，實屬過輕等語。惟按關於刑之量
    定，係實體法上賦予法院得為自由裁量之事項，倘其未有逾
    越法律所規定之範圍，或濫用其權限，即不得任意指摘為違
    法。查原判決已敘明審酌被告前於九十五年間因公共危險案
    件，經臺灣桃園地方法院以九十五年度壢交簡字第二四二一
    號判決判處拘役四十日，嗣經該院以九十六年聲減字第五０
    八四號裁定減刑為二十日確定，甫於九十六年十月八日執行
    完畢，仍不知警惕，又在家中於飲酒後不能安全駕駛之情況
    下，仍貿然騎乘機車至上開檳榔攤購買檳榔，顯然未在意其
    他用路人之生命、身體、健康安全，且於上開事證明確之情
    況下，於原審審理中仍然翻異前詞，多方否認犯罪，態度不
    佳，顯無改過之心，而不宜寬恕，另念其騎乘機車，所造成
    之公共危險較汽車低，及其教育程度、家庭背景、犯罪動機
    等一切情狀，始為上開刑之量定，顯已審酌被告責任之輕重
    、惡性之大小及犯罪所生之實害程度。且刑法第一百八十五
    條之三服用酒類駕駛罪之法定本刑為一年以下有期徒刑、拘
    役或三萬元以下罰金，原審量處有期徒刑四月，亦係於法定
    刑範圍內審酌，並無違誤或顯然失輕之情形。檢察官指摘原
    審量刑過輕，為無理由，應予駁回。
三、被告上訴意旨略以：查獲當時，其雖有喝酒，且酒測後測得
    其呼氣酒精濃度值達1.00MG/L無誤，但其並無騎車，其於警
    詢中承認酒後騎車，是因為警察之誤導所致云云，並聲請傳
    喚證人丙○○、丁○○及邱貴英為證。惟經本院當庭勘驗被
    告之警詢錄音帶，發現被告於警詢時確有承認酒後自家中騎
    車至對面之檳榔攤購買檳榔，此有本院勘驗筆錄可稽（見本
    院卷第八五頁反面），且被告於檢察官偵查中亦坦承當晚在
    住處喝酒後，有自住處騎車離開去買檳榔等語無訛（見偵查
    卷第二四頁），則被告上開所辯顯無足採。況被告既欲購買
    檳榔，倘非騎車前往，步行即可，何須牽車前往檳榔攤購買
    檳榔？所辯不合情理甚明。至證人丙○○、丁○○均一致證
    稱：被告有無自家中騎車至檳榔攤，伊沒有看到等語（見本
    院卷第八六頁），故而彼等之證言自不足作為被告有利之認
    定。而邱貴英於原審已證稱伊未注意被告是否有騎車前來，
    因為伊不認識被告等語（見原審卷第十九頁反面）明確，自
    無再行傳喚之必要。被告空言否認，為無理由，亦應駁回。
據上論斷，應依刑事訴訟法第三百六十八條、第三百七十三條，
判決如主文。
本案經檢察官張啟彬到庭執行職務。
中    華    民    國    97    年    11    月    26    日
                    刑事第十八庭審判長法  官  吳鴻章
                                      法  官  周政達
                                      法  官  徐昌錦
以上正本證明與原本無異。
不得上訴。
                                      書記官  王韻雅
中    華    民    國    97    年    11    月    26    日
附件：
臺灣新竹地方法院刑事判決             97年度交易字第115號
公  訴  人  臺灣新竹地方法院檢察署檢察官
被      告  甲○○  男  40歲（民國○○年○○月○○日生）
                    身分證統一編號：Ｚ000000000號
                    住新竹縣關西鎮○○路76號4樓
上列被告因公共危險案件，經檢察官聲請簡易判決處刑（97年度
速偵字第1480號），本院裁定改依通常程序審理（原簡易程序案
號：97年度竹交簡字第450號），判決如下：
    主  文
甲○○犯不能安全駕駛動力交通工具罪，處有期徒刑肆月，如易
科罰金，以新台幣壹仟元折算壹日。
    事  實
一、甲○○明知酒後騎乘機車將導致其注意能力減低、反應能力
    變慢，在此時仍騎乘機車行駛於道路上，乃有發生車禍事故
    致他人於死、傷之危險，於民國97年7 月4 日19時許在其位
    於新竹縣關西鎮○○路76號4 樓之住處飲用酒類，於當日21
    時40分許飲畢已達不能安全駕駛動力交通工具之狀況下，竟
    仍騎乘其所有車號為AR9-915 號之機車，前往位於新竹縣關
    西鎮○○路65號之金鐘獎檳榔攤前購買檳榔，於21時48分許
    在該檳榔攤前與騎乘機車經過而巧遇之友人葉煥忠聊天時，
    因妨礙交通為警巡邏車經過臨檢，當場發現其滿身酒味，意
    識模糊，注意力無法集中，亦未通過畫同心圓之生理協調平
    衡檢測，顯然無法安全駕駛，經對其實施酒測後測得其呼氣
    酒精濃度值達1.00MG/L，始發現上情。
二、案經新竹縣政府警察局新埔分局報告臺灣新竹地方法院檢察
    官偵查後聲請簡易判決處刑。
    理  由
一、按「被告以外之人於審判外之陳述，雖不符前四條之規定，
    而經當事人於審判程序同意作為證據，法院審酌該言詞陳述
    或書面陳述作成時之情況，認為適當者，亦得為證據。」、
    「當事人、代理人或辯護人於法院調查證據時，知有第一百
    五十九條第一項不得為證據之情形，而未於言詞辯論終結前
    聲明異議者，視為有前項之同意。」，刑事訴訟法第159 條
    之5 定有明文。經查：本院以下所引用被告以外之人於審判
    外之言詞或書面陳述，雖均屬傳聞證據，然被告對該證據之
    證據能力均未表示異議，本院審酌上開證據作成時之情況，
    亦認為無不當之處，依上開規定乃有證據能力，合先敘明。
二、訊據被告矢口否認涉犯公共危險犯行，辯稱：伊於案發當日
    19時許雖有在家飲用酒類，然21時40分許飲畢時係走路前往
    檳榔攤購買檳榔；伊住家樓下有時候無法停車，故伊當日事
    先將機車停放在檳榔攤前；又伊於警詢、偵查中自白犯罪，
    可能係酒後宿醉迷迷糊糊緣故云云，經查：
  (一)上開犯罪事實，迭據被告於97年7 月5 日第3 次警詢、偵查
    中坦承不諱，核與證人即查獲警員林仰材、葉昭南於本院審
    理中證述上開查獲之情節相符，且有警員林仰材製作之偵查
    報告、道路交通事故當事人酒精測定紀錄表、刑法第185 條
    之3 案件測試觀察紀錄表、汽車駕駛人酒後生理協調平衡檢
    測紀錄表、新竹縣警察局舉發違反道路交通管理事件通知單
    在卷可稽。
  (二)被告雖抗辯其於警詢、偵查中之自白，係因酒後宿醉迷糊緣
    故云云，然查：被告於97年7 月4 日21時48分經警逮捕偕同
    回警局後，於當晚22時11分許至22時20分許曾簡短製作第一
    次警詢筆錄（按：此次係否認犯罪），於當晚23時5 分許因
    不同意夜間製作第二次警詢筆錄，警察乃容讓其於所內休息
    ，迄97年7 月5 日8 時13分許才開始製作第三次警詢筆錄，
    被告方於此次警詢中自白犯罪，嗣於97年7 月5 日15時59分
    許經移送臺灣新竹地方法院檢察署檢察官複訊，被告仍於該
    次偵查中坦承犯罪等情，業據證人林仰材到庭證稱：「當天
    晚上被告說要請律師，後來又說拒絕夜間訊問，所以我們讓
    他在所裡面休息，隔天早上被告醒來，我們才對他作第三次
    筆錄，作第三次筆錄時他精神良好，做完筆錄之後移送分局
    偵查隊，再由分局移送檢察官。」等語明確，且為被告所不
    爭執，並有被告上開3 次警詢筆錄、偵查筆錄在卷可稽，則
    被告既係於案發後隔日早上、下午，方分別於警詢或偵查中
    自白犯罪，距離酒後被逮捕時至少已經超過10個小時有餘，
    顯係於充分休息後所為之陳述，此外，被告於本院亦當庭自
    承：「（宿醉是否會讓你無法辨識事情？）不會。」（見本
    院簡易程序卷訊問筆錄頁2） ，足認被告於第3 次警詢及偵
    查中所為之自白，乃係於意識清楚之情況下出於自由意志所
    為之供述，被告上開所辯，並不足採。
  (三)被告雖復辯稱：伊住家樓下無法停車，事先將機車停放在檳
    榔攤前，當日係走過去買檳榔等語，然查：警察臨檢查獲被
    告時，被告與友人葉煥忠之機車係隨意停放，一部停在比較
    靠近檳榔攤，一部停放較靠近道路，並非併排整齊停放，該
    處除其等2 部機車外，並無其他機車等情，迭據證人林仰材
    、葉昭南到庭證述明確；又該檳榔攤係租用店面營業，沒有
    佔用騎樓，除非短暫停留，否則老闆一般並不容許他人任意
    停放機車等情，亦據證人即該檳榔攤業者邱貴英到庭證述在
    卷；此外，觀諸本院指揮司法警察前往拍攝之被告住家及檳
    榔攤相關位置照片，被告住家樓下甚為空曠，尚有許多汽車
    停放，附近騎樓、空地尚多，非如被告所謂無停放機車之空
    間，且被告住家與金鐘獎檳榔攤乃隔著明德路遙遙相對，所
    在位置分屬不同方向，被告住家步行至明德路口約13.3公尺
    ，再穿越馬路沿路步行至檳榔攤距離約51.9公尺，客觀上可
    謂有相當之距離，衡情被告平時應不可能捨近求遠，逆向將
    其機車停放於金鐘獎檳榔攤前，被告此部分所辯，亦與常情
    不符，而顯不可採。
  (四)綜上，被告於警詢、偵查中之自白，係在酒後經過一夜休息
    ，意識清楚之情況下出於自由意志所為，且其自白與上開人
    證、物證及相關事證相符，堪信為真實，是被告公共危險犯
    行，事證明確，堪予認定，應法論科。
三、核被告所為，係觸犯刑法第185 條之3 不能安全駕駛動力交
    通工具罪。爰審酌被告前於95年間因公共危險案件，經臺灣
    桃園地方法院以95年度壢交簡字第2421號判決判處拘役40日
    確定，嗣經該院以96年聲減字第5084號裁定減刑為20日確定
    ，甫於96年10月8 日執行完畢，有臺灣高等法院被告前案紀
    錄表在卷可稽（不構成累犯），其本次仍不知警惕，在家中
    於飲酒後不能安全駕駛之情況下，仍貿然騎乘機車至上開檳
    榔攤購買檳榔，顯然未在意其他用路人之生命、身體、健康
    安全，且於上開事證明確之情況下，於本院審理中仍然翻異
    前詞，多方否認犯罪，態度不佳，顯無改過之心，而不宜寬
    恕，另念其騎乘機車，所造成之公共危險較汽車低，及其教
    育程度、家庭背景、犯罪動機等一切情狀，量處如主文所示
    之刑，並諭知易科罰金之折算標準。
四、據上論斷，應依刑事訴訟法第299 條第1 項前段，刑法第18
    5 條之3 、第41條第1 項前段、刑法施行法第1 條之1 第1
    項，判決如主文。
五、本案經檢察官張凱絜到庭執行職務。
中    華    民    國    97    年    8     月    29    日
                     交通法庭   法  官  蔡川富
以上正本證明與原本無異。
如不服本判決應於收受本判決後10日內向本院提出上訴書狀，上
訴書狀應敘述具體理由。上訴書狀未敘述上訴理由者，應於上訴
期間屆滿後20日內補提理由書狀於本院 (均須按他造當事人之人
數附繕本 )「切勿逕送上級法院」。
中    華    民    國    97    年    8     月    29    日
                                書記官  陳秀子
附錄：本案論罪科刑法條全文：
中華民國刑法第185條之3
服用毒品、麻醉藥品、酒類或其他相類之物，不能安全駕駛動力
交通工具而駕駛者，處一年以下有期徒刑、拘役或科或併科十五
萬元以下罰金。


司法院資訊處製作；財團法人民間司法改革基金會備份。
